【裁判字號】    95,國小上,2
【裁判日期】    951108
【裁判案由】    國家賠償
【裁判全文】
臺灣板橋地方法院民事判決             95年度國小上字第2號
上  訴  人  甲○○
            丙○○
被上訴人    臺北縣新莊市公所
法定代理人  乙○○
上列當事人間請求國家賠償事件，上訴人對於中華民國95年5 月
30日本院三重簡易庭95年度重國小字第1 號第一審判決提起上訴
，本院判決如下：
    主  文
上訴駁回。
第二審訴訟費用新台幣壹仟伍佰元由上訴人負擔。
    理  由
一、對於小額訴訟上訴非以判決為違背法令不得為之，且依上訴
    意旨足認上訴為無理由者，其第二審判決得不經言詞辯論為
    之，民事訴訟法第436 條之24第2 項、436 條之29第2 款定
    有明文。又小額訴訟程序第436 條之25的規定，小額訴訟程
    序之上訴人，於上訴二審（即法律審）時，應以判決違背法
    令為據，同時上訴狀應載明原判決所違背之法令內容及具體
    內容；及依訴訟資料可認為原判決有違背法令之具體事實。
    從而，該當事人以該小額訴訟之原判決有違背法令而提起上
    訴時，其上訴狀理由就上開內容應有具體之指摘，並揭示該
    法規之條項及具體內容，如係成文法以外之法則，倘為司法
    院之解釋或判例，則應揭示該判解之字號及內容，如係該民
    事訴訟法第469 條所規定之各款事由，則應揭示合於該條款
    的事實。否則其上訴狀理由如未依此項方法表明者，即難認
    為已對該原審判決之違背法令有具體之指摘。否則上訴人僅
    就原審取捨證據任加指摘，並未具體指摘原判決違背何等法
    規，其上訴難謂合法，並有最高法院71年台上字第314 號判
    例足憑。又小額訴訟程序，當事人於第二審程序不得提出新
    攻擊防禦方法，同法第436 條之28亦定有明文。再者，小額
    訴訟不得以原判決不備理由或理由矛盾為上訴理由，此觀民
    事訴訟法第436 條之32並無準用同法第469 條第6 款之規定
    自明。
二、本件上訴人係對於小額訴訟之第一審判決提起上訴，核其上
    訴理由狀略稱：
(一)上訴人2 人於民國（下同）94年11月18日晚約7 時許，互騎
    機車車號J5M-822 號由臺北縣新莊市○○路往林口鄉方向行
    駛，途經貴子段貴子幹74號前，因該路段有大石塊阻擋，管
    理機關未適時清除，且該路段為山區，當時天色陰暗，被上
    訴人理應設置照明燈來保障人民行車安全，被上訴人卻未設
    置照明路燈，致上訴人撞擊車道上大石塊，導致機車連人翻
    落溝渠，因而受有傷害，所騎機車亦受損達6 成。再上開路
    段前半段設有路燈，後半段未設路燈，被上訴人主張前半段
    有住家需設置路燈，事實上前半段並未有住家，且路燈應係
    為幫助用路人避免夜晚起霧易造成視線不明而設置之安全措
    施，可保障用路人在前方有障礙物時，可適時注意閃避，是
    被上訴人對於路燈設置方式顯失公平。
(二)又上開路段並未設置警示標誌，警示用路人其路段後半段未
    設路燈及警示用路人後半段視線不明，該管理單位無設置標
    誌已明顯違反道路交通標誌標線號誌設置規則第2 條、第6
    條及第22條規定，已符合國家賠償法第3 條第1 項之規定，
    是上訴請求廢棄原判決，並判決被上訴人應給付上訴人新臺
    幣（上同）80,000元云云。
三、按國家賠償法第3 條第1 項規定請求賠償者，以被害人之生
    、身體或財產所受損害，與公有公共設施在設置上或管理上
    之欠缺，有相當因果關係為限，是被害人所受損害必於客觀
    上屬公有公共設施在設置上或管理上之欠缺所致，國家始負
    損害賠償責任。次按侵權行為賠償損害之請求權，除須有損
    害之發生，及有責任原因之事實外，並以二者之間有相當因
    果關係為其成立要件。故侵權行為賠償損害之訴訟，原告須
    就上述成立要件為相當之證明，始能謂其請求權存在，最高
    法院44年度台上字第108 號判決意旨可資參照。又當事人聲
    明之證據，其為不必要者，得不為調查。又何種證據可採，
    何種證據不可採，並同一證據方法採用其一部分，排斥其一
    部分，事實審法院均有衡情斟酌之權，上訴論旨，徒就原審
    證據之調查並其取捨職權之行使，任加指摘，而謂原判決違
    背法令，求為廢棄非有理由，最高法院71年度台上字第4318
    號判決意旨亦足資參照。經查：本件上訴人上開車禍發生之
    路段究應否設置路燈，需依「臺灣省公路橋樑隧道路照明設
    備裝設與維護要點」相關規定定之，而依該要點第3 點規定
    ，並未強制要求被上訴人應密集裝設路燈，上開路段之全程
    已設路燈，僅未如市區般密集，足見被上訴人並無路燈設置
    有欠缺之情形；另上開路段雖位於山區，惟仍有大卡車、汽
    車、機車出入，本件或於車禍發生前才有石塊掉落路面，或
    適有載運石塊之大卡車經過而掉落石塊，致被上訴人無法立
    刻知悉並加以清除，故被上訴人就上開路段之管理，亦未有
    欠缺之情事，且上訴人於撞上該石塊前，已看到該石塊，本
    不應撞上，其二人竟撞上，亦足見本件損害之發生與被上訴
    人就上開路段公共設施之設置或理欠缺間，並無相當因果關
    係存在；況原審亦至上開上訴人發生車禍之現場履勘，經勘
    驗得知，上開石塊所在位置距離路面邊線68公分，距離路面
    最緣243 公分，且該路段之最右邊設有90公分寬之排水溝，
    排水溝連接山坡地，是認上開石塊應非從該路段之山坡地滾
    落至路面上，縱認該山坡地屬上開路段構成成份之一部分，
    該石塊仍不可認係壽山路之成分。是以此事故發生地點雖在
    壽山路上，但事故發生之原因並非由於壽山路「本體」有瑕
    疵造成，事故既非肇因於壽山路「本體」之瑕疵，被上訴人
    對該壽山路即無管理有欠缺之情事。另上開石塊所在之路段
    原審勘驗雖認並未設置路燈，但上訴人2 人既係因撞擊石塊
    而發生事故，與路燈之設置與否無關，亦即若無石塊擋在路
    上，上訴人應不致於發生本件車禍，自亦難謂本件「損害之
    發生」與「路燈設置有欠缺」間具有相當因果關係存在。是
    以原審認上訴人請求被上訴人負國家賠償責任，不符合國家
    賠償法第3 條第1 項之構成要件，駁回上訴人之起訴，於法
    並無不合。據此，上訴人以上開路段未設置路燈，被上訴人
    對路燈之設置顯失公平，及亦未依道路交通標誌標線號誌設
    置規則等規定設置警示標誌，縱如上訴人所指稱上開路段未
    依規定設置警示標誌，經核與本件判決結果不生影響。再本
    件上訴人上訴，經核其上訴理由狀所載內容，係就原審法官
    取捨證據、認定事實之職權行使，指摘其為不當，而未具體
    說明原判決有合於民事訴訟法第496 條所列各款之事實，故
    上訴人徒以被上訴人於上開車禍路段未設置路燈及警示標誌
    ，求為廢棄原判決顯無理由，爰不經言詞辯論，逕為駁回之
    判決。
四、本件第二審訴訟費用1,500 元，應由上訴人負擔，爰確定如
    主文第二項所示。
五、結論：本件上訴為無理由，依民事訴訟法第436 條之29第2
    款、第436條之32第1項、第2項、第449條第1項、第436條之
    19第1項、第78條，判決如主文。
中    華    民    國    95    年    11    月    8     日
                       民事第二庭審判長法  官  梁 宏 哲
                                       法  官  連 士 綱
                                       法  官  潘 長 生
以上正本證明與原本無異。
不得上訴。
中    華    民    國    95    年    11    月    8     日
                                    書記官  許 清 琳


司法院資訊處製作；財團法人民間司法改革基金會備份。
